【裁判字號】    99,抗,1573
【裁判日期】    991029
【裁判案由】    假扣押
【裁判全文】
臺灣高等法院民事裁定                  99年度抗字第1573號
抗  告  人  李文笵
            池皖農
相  對  人  鄭若盈
上列當事人間聲請假扣押事件，抗告人對於中華民國99年6月15
日臺灣臺北地方法院99年度裁全字第1918號裁定提起抗告，本院
裁定如下：
    主  文
抗告駁回。
抗告費用由抗告人負擔。
    理  由
一、本件相對人於原法院聲請意旨略以：抗告人及原審共同債務
    人宋國壽、高玉嬌（宋國壽之配偶）、江淑芬（下稱宋國壽
    等人）自始基於共同侵權行為之犯意，以日月資產管理顧問
    有限公司（下稱日月資產管理公司）為違法吸金之詐術手段
    ，使伊陷於錯誤，交付合計美金共26萬元予日月資產管理公
    司，旋即逃匿無蹤，經伊以存證信函通知後，仍拒不處理，
    致伊遭受損失，迄未受償。而宋國壽嗣遭法院通緝，高玉嬌
    逃匿無蹤，江淑芬則因上開犯罪行為經臺灣士林地方法院檢
    察署（下稱士林地檢署）起訴，抗告人亦因上開行為違反期
    貨交易法經士林地檢署為緩起訴處分，故抗告人與宋國壽等
    人已明確為共同侵權行為人。又依經驗法則，債務人於犯罪
    事實經調查後，皆會私自脫產以躲避債權人追償，此乃眾所
    皆知之事。尤其抗告人自日月資產管理公司倒閉後，即故意
    於民國98年9月3日將其等共有台北縣淡水鎮○○○段頂田寮
    小段24建號建物及其基地（下稱系爭房地）設定抵押權新台
    幣（下同）70萬元予訴外人張雅茜，以增加其等之債務，益
    證抗告人有明顯脫產之事實。伊恐日後有不能強制執行或甚
    難執行之虞，為此願供擔保以代釋明之不足，聲請就抗告人
    及宋國壽等人之財產於200萬元之範圍內（伊之損害額超過
    700萬元以上）為假扣押等語。
    原法院則准相對人以67萬元為抗告人及宋國壽等人供擔保後
    ，得對抗告人及宋國壽等人之財產在200萬元之範圍內，予
    以假扣押；抗告人及宋國壽等人以200萬元為相對人供擔保
    或提存後，得免為或撤銷該假扣押。
二、抗告意旨略以：伊等僅為日月資產管理公司之員工，而相對
    人係投資該公司所引進之外幣管理帳戶專案，投資款由相對
    人自行匯款至新加坡大華銀行，伊等並未經手相對人之金錢
    。伊等就該公司詐騙相對人之事件，業經檢察官為不起訴處
    分，且嗣經高檢署駁回其再議，故相對人遭該公司負責人等
    人欺騙而付出之投資金額，實與伊等無關，足見伊等與相對
    人間並無債權債務關係存在。況相對人就其所主張之請求及
    假扣押之原因毫無釋明，原裁定准予相對人假扣押之請求，
    實有違誤。爰提起抗告，求予廢棄原裁定等語。
三、按債權人就金錢請求或得易為金錢請求之請求，欲保全強制
    執行者，得聲請假扣押；假扣押非有日後不能強制執行或甚
    難執行之虞者，不得為之；請求及假扣押之原因應釋明之；
    前項釋明如有不足，而債權人陳明願供擔保或法院認為適當
    者，法院得定相當之擔保，命供擔保後為假扣押，民事訴訟
    法第 522條第1項、第523條第1項、第526條第1項、第2項分
    別定有明文。又釋明事實上之主張者，得用可使法院信其主
    張為真實之一切證據。但依證據之性質不能即時調查者，不
    在此限，民事訴訟法第 284條亦定有明文。是假扣押制度係
    為保全強制執行而設，故凡假扣押之聲請，必須有將來不能
    執行或執行困難之虞，始得為之。所謂不能強制執行，如債
    務人浪費財產，增加負擔，或就其財產為不利益之處分，將
    成為無資力之情形等是；所謂恐難執行，如債務人將移住遠
    方或逃匿是也，最高法院19年抗字第232號判例意旨參照。
    再按假扣押為保全程序而非確定私權之訴訟程序，請求及假
    扣押之原因雖應釋明，或由債權人就債務人所應受之損害，
    供法院所定之擔保以補釋明之不足，但債權人本案債權是否
    確實存在，則非保全程序所應審認之事項，此觀民事訴訟法
    第526條之規定亦明。
四、經查：
    (一)相對人主張抗告人及宋國壽等人，以日月資產管理公司為
      名向外違法吸金，其因而交付合計美金共26萬元予日月資
      產管理公司，而宋國壽因此遭法院通緝，高玉嬌亦逃匿無
      蹤，江淑芬及抗告人則分別遭士林地檢署為起訴及緩起訴
      處分，抗告人及宋國壽等人等對其應負侵權行為損害賠償
      至少200萬元等語，業據提出新聞報導、刑事告訴狀、管
      理外幣交易帳戶協議書、存證信函、士林地檢署起訴書及
      緩起訴處分書、抗告人任職日月資產管理公司之名片等件
      為證（見原審卷第4至17頁、21至39頁，本院卷第28頁）
      ，堪認相對人已就本件假扣押之請求原因，盡相當釋明之
      義務。至抗告人所辯其等無詐欺相對人等節，核係實體上
      之爭執，乃屬應待本案解決之問題，依上開說明，自非本
      件假扣押程序所得審究。是抗告人據以指摘相對人未釋明
      本件假扣押之請求云云，要無可採。
    (二)相對人復主張抗告人於事發後之98年9月3日就系爭房地設
      定抵押權70萬元予張雅茜，增加財產上之負擔，致日後有
      不能強制執行或甚難執行之虞等語，亦據提出土地及建物
      登記謄本及財政部臺灣省北區國稅財產歸屬資料清單等件
      為證（見原審卷第40至43頁，本院卷第29、30頁），而系
      爭房地乃抗告人唯一最具價值之不動產，有稅務電子閘門
      財產調件明細表足憑（見本院卷第32至55頁），乃抗告人
      於98年8月20日宋國壽、江淑芬因財務問題發生爭執、宋
      國壽於98年8月25日潛逃新加坡後，竟於98年9月3日法務
      部調查員循線拘提江淑芬到案之同日（見原審卷第24頁）
      ，將系爭房地設定抵押權予張雅茜，顯係就其等財產為增
      加負擔之行為，將成無資力之情形，而有日後不能強制執
      行或甚難執行之虞至明，亦足使本院信相對人所稱抗告人
      意圖脫免其聲請強制執行之主張，大致為正當，應認相對
      人已就本件假扣押之原因，盡相當釋明之責。抗告人所辯
      相對人未釋明本件假扣押之原因云云，亦無可取。
    (三)又法院就債務人因假扣押所受損害，命債權人預供擔保，
      其金額之多寡應如何認為相當，原屬於法院職權裁量之範
      圍，非當事人所可任意指摘。最高法院20年抗字第296號
      判例參照。縱令相對人對本件假扣押之釋明仍有不足，惟
      原法院已據相對人陳明願供擔保以補其釋明之不足，依上
      開民事訴訟法第526條第2項規定，命相對人以67萬元為抗
      告人供擔保後為假扣押，亦合於前揭說明，自無違誤。
五、綜上，相對人已釋明本件假扣押之請求及原因，足使法院信
    其主張大致為正當，縱其釋明仍有不足，惟其既陳明願供擔
    保，以補釋明之不足，仍應予准許其假扣押之聲請。從而，
    原法院准相對人以67萬元為抗告人及宋國壽等人供擔保後，
    得對抗告人及宋國壽等人之財產在200萬元之範圍內，予以
    假扣押；抗告人及宋國壽等人以200萬元為相對人供擔保或
    提存後，得免為或撤銷該假扣押，並無不合。抗告意旨指摘
    原裁定（對抗告人准予假扣押部分）不當，求予廢棄，為無
    理由，應予駁回。爰裁定如主文。
中    華    民    國    99    年    10    月    29    日
                    民事第十六庭
                        審判長法  官  藍文祥
                              法  官  吳燁山
                              法  官  張競文
正本係照原本作成。
本裁定除以適用法規顯有錯誤為理由外，不得再抗告。如提起再
抗告，應於收受後10日內委任律師為代理人向本院提出再抗告狀
。並繳納再抗告費新台幣１千元。
中    華    民    國    99    年    11    月    2     日
                              書記官  章大富

司法院資訊處製作；財團法人民間司法改革基金會備份。
